臺灣新竹地方法院民事裁定  
111年度重訴字第164號
原      告  
即反訴被告  陳田    
被      告  
即反訴原告  范春櫻  
訴訟代理人  翁健祥律師
上列當事人間所有權移轉登記等事件，本院裁定如下：
    主  文
本件反訴訴訟標的價額核定為新臺幣肆拾壹萬捌仟陸佰元。
本件反訴應合併於本院一一一年度重訴字第一六四號所有權移轉
登記等事件，依通常訴訟程序辯論及裁判。
    理  由
一、按：
（一）房屋及土地為各別之不動產，各得單獨為交易之標的，故
      房屋所有人對無權占有人請求遷讓交還房屋之訴，應以房
      屋起訴時之交易價額，核定其訴訟標的之價額，不得併將
      房屋坐落土地之價額計算在內（最高法院102年度台抗字
      第429號裁定意旨參見）。
（二）被告於言詞辯論終結前，得在本訴繫屬之法院，對於原告
      及就訴訟標的必須合一確定之人提起反訴。反訴，非與本
      訴得行同種之訴訟程序者，不得提起，固為民事訴訟法第
      259條、第260條第2項所分別明定。次按，民事訴訟法第4
      35條第1項規定：「因訴之變更、追加或提起反訴，致其
      訴之全部或一部，不屬第427條第1項及第2項之範圍者，
      除當事人合意繼續適用簡易程序外，法院應以裁定改用通
      常訴訟程序，並由原法官繼續審理。」。茲通常訴訟程序
      與簡易訴訟程序之性質並無不同，僅因若干訴訟事件情節
      輕微、簡單應速結，始應利用簡易訴訟程序為審判。從而
      基於民事訴訟法第435條第1項規定之立法目的解釋，本訴
      應適用簡易訴訟程序，惟反訴之標的金額或價額逾新臺幣
      （下同）50萬元，而與本訴合併辯論及裁判者，既應改依
      通常訴訟程序規定辦理；則本訴原即適用通常訴訟程序，
      惟反訴之標的金額或價額未逾50萬元者，亦應准許與本訴
      合併依通常訴訟程序辯論及裁判，以達訴訟經濟與防免判
      決矛盾之目的（臺灣高等法院105年度抗字第1819號裁定
      意旨參見）。
二、查：
（一）原告主張被告未依兩造民國108年5月13日簽訂之買賣契約
      （下稱系爭買賣契約），將坐落新竹縣竹北市縣○段000地
      號土地（權利範圍：2255/10000）及其上同段1964號建物
      （門牌號碼：新竹縣○○市○○○路000○0號2樓）不動產（下
      稱系爭不動產，或分稱系爭土地、系爭房屋）於111年5月
      31日前移轉登記所有權予原告，因而請求被告履行系爭買
      賣契約，使原告取得系爭不動產所有權。惟被告提起反訴
      ，主張反訴被告因未給付足額之買賣價金，故先以出租方
      式由反訴被告占有系爭不動產（下稱系爭租約），但最終
      反訴被告仍未按時付清買賣價金，反訴原告於是解除系爭
      買賣契約，同時終止系爭租約，依民法第767條第1項物上
      返還請求權，請求反訴被告將系爭房屋騰空遷讓返還反訴
      原告，以系爭房屋之價額即反訴被告提出新竹縣政府稅務
      局109年房屋稅繳款書所載之課稅現值41萬8,600元（見本
      院卷第171頁），作為反訴訴訟標的價額，徵收4,520元裁
      判費，反訴原告預納8萬2,774元（見本院卷第6頁收據綠
      聯），溢繳7萬8,254元裁判費，將由本院依職權於本裁定
      確定後另行處理。
（二）本訴部分前經本院於111年8月4日通知原告須依訴訟標的
      金額1,324萬5,000元繳納裁判費12萬8,600元（見本院卷
      第45頁函稿），原告已全數預納（見本院卷第6頁收綠綠
      聯），則本訴屬於通常訴訟程序，對應反訴依民事訴訟法
      第427條第1項「關於財產權之訴訟，其標的之金額或價額
      在50萬元以下者，適用本章所定之簡易程序」，適用簡易
      訴訟程序，原依同法第260條第2項，二訴訟非行同種訴訟
      程序，被告不得提起上開反訴，但因訴訟經濟以及防免判
      決矛盾之目的，依前開司法實務見解，准許與本訴合併，
      並依通常訴訟程序辯論及裁判。
三、依民事訴訟法第77條之1第1項、第205條第1、2項、第435條
    第1項規定，裁定如主文。
中　　華　　民　　國　　111 　年　　11　　月　　 1　　日
                  民事庭      法　官　周美玲
以上正本證明與原本無異。
如不服本裁定關於核定訴訟標的價額部分，應於送達後10日內向
本院提出抗告狀，並繳納抗告費新臺幣1,000元，其餘部分不得
抗告。
中　　華　　民　　國　　111 　年　　11　　月　　 1　　日
                              書記官　徐佩鈴